【裁判字號】    95,台上,7028
【裁判日期】    951221
【裁判案由】    違反毒品危害防制條例
【裁判全文】
最高法院刑事判決            九十五年度台上字第七０二八號
上  訴  人  台灣高等法院台中分院檢察署檢察官
上  訴  人
即  被  告  甲○○
                    （
選任辯護人  蔣志明律師
上列上訴人等因被告違反毒品危害防制條例案件，不服台灣高等
法院台中分院中華民國九十五年十月十七日第二審更審判決（九
十五年度上重更(三)字第二三號，起訴案號：台灣南投地方法院檢
察署九十二年度偵字第一二八七、一二八八、一二八九號），提
起上訴，本院判決如下：
    主  文
原判決撤銷，發回台灣高等法院台中分院。
    理  由
本件原判決認定上訴人即被告甲○○共同連續犯有原判決事實欄
二罪行，因而撤銷第一審關於甲○○販賣第一級毒品部分之科刑
判決，改判論甲○○共同連續販賣第一級毒品罪，處無期徒刑，
併科罰金新台幣陸拾萬元，罰金部分並諭知易服勞役之折算標準
，褫奪公權終身；固非無見。
惟查：(一)、毒品危害防制條例第十八條第一項規定，得諭知沒收
並銷燬之者，以查獲之毒品及專供製造或施用毒品之器具為限，
並不及於毒品之外包裝。而毒品之外包裝既係用於包裹毒品，防
其裸露、潮濕，便於攜帶販賣，自係供販賣毒品所用之物，應依
毒品危害防制條例第十九條第一項之規定宣告沒收，方為適法。
查本件扣案之海洛因十六包（合計驗餘淨重五九○點七公克，純
質淨重三四二點六一公克，包裝重五三點二二公克），其中海洛
因部分，原判決諭知均沒收並銷燬之，固無不合，惟該等毒品之
外包裝部分，依上說明，僅得依毒品危害防制條例第十九條第一
項之規定宣告沒收，原判決併依同條例第十八條第一項規定諭知
沒收並銷燬之，法則之適用，非無違誤。(二)、行為後法律有變更
者，適用行為時之法律。但行為後之法律有利於行為人者，適用
最有利於行為人之法律；民國九十五年七月一日修正施行之刑法
第二條第一項定有明文。查毒品危害防制條例於九十二年七月九
日修正公布，自九十三年一月九日施行；上訴人犯罪時間為九十
一年九月十一日起至九十二年三月二十二日止，行為後毒品危害
防制條例已經修正施行而有變更，原判決未說明如何比較適用，
自有判決理由不備之違背法令。(三)、有罪判決書之事實認定，為
適用法令之準據，法院應將與論罪科刑有關之事項，翔實記載，
然後於理由內逐一說明其憑以認定之證據，並使事實認定與理由
說明，互相適合，方為合法；倘若事實認定與理由說明，不相一
致，或事實、理由欄內之記載，前後齟齬，按諸刑事訴訟法第三
百七十九條第十四款後段規定，均屬判決理由矛盾之當然違背法
令。原判決事實欄二、(二)認定：嗣於九十一年十一月間，甲○○
藏放毒品之事為蘇丹所發現，經蘇丹規勸無效，甲○○或單獨，
或與蘇丹共同，或與蔡桂雲共同，或與蘇丹、蔡桂雲共同基於販
賣海洛因營利之概括犯意，以其與蘇丹同居處作為分裝（利用甲
○○之小電子磅秤分裝）及販賣海洛因之場所，先後連續為販賣
海洛因之犯行等情；然遍查原判決所認定之全部犯罪事實，並無
甲○○與蘇丹、蔡桂雲三人共同基於販賣海洛因以營利之情事，
理由內亦無甲○○與蘇丹、蔡桂雲為共同正犯之論斷；事實與理
由不無矛盾。(四)、判決不適用法則或適用不當者，為違背法令，
刑事訴訟法第三百七十八條定有明文。原判決事實欄二、(二)、(1)
認定：九十二年二月中旬，A1再以同一方法表示欲購買海洛因，
並同時與蔡桂雲以每兩新台幣（下同）十二萬元之價格，合買十
三兩海洛因，該次除先由甲○○寄放五兩在蔡桂雲處外，因蔡桂
雲無車輛，乃由接送A1之李安祺駕車載蔡桂雲，前往甲○○與蘇
丹同居處所，再取得八兩海洛因，A1則分兩次各交付蔡桂雲一○
五萬元及十五萬元，而取得十兩海洛因，蔡桂雲則取得三兩海洛
因，並交付甲○○一五四萬元（總價一五六萬元，甲○○少收二
萬元）等情；如果無訛，則蔡桂雲事後取得之八兩即令全部交與
A1，尚不足二兩，勢必由蔡桂雲將事前由甲○○寄放在蔡桂雲處
之五兩，分二兩轉交與A1，以湊足十兩；準此，該轉交之二兩海
洛因交易方式，與原判決認定：九十一年十二月底，A1經蔡桂雲
之告知，而獲悉甲○○有販售海洛因，乃透過蔡桂雲聯絡向甲○
○表明欲購買海洛因十一兩，甲○○同意後即先拿五兩寄放蔡桂
雲住處，供A1前來試用滿意後，甲○○再補足六兩，而以每兩十
一萬元之價格販售海洛因予A1，並由蔡桂雲轉交一二一萬元（見
原判決正本第二頁末第四行至第五頁第一行），似無不同；惟原
判決認上開九十一年十二月底之十一兩交易，上訴人與蔡桂雲為
共同正犯（見原判決正本第十九頁第十三至十四行），而九十二
年二月中旬十三兩其中之二兩之交易，蔡桂雲非為共同正犯而為
合買人（見原判決正本第十九頁第十六至十八行），兩相歧異，
難謂適法。以上或為檢察官、甲○○上訴意旨所指摘，或為本院
得依職權調查之事項，應認原判決仍有撤銷發回更審之原因。至
原判決不另為諭知無罪部分，公訴意旨認為此部分與原判決論罪
部分有事實上一罪或行為時之連續犯裁判上一罪關係，基於審判
不可分原則，應併予撤銷發回。
據上論結，應依刑事訴訟法第三百九十七條、第四百零一條，判
決如主文。
中    華    民    國  九十五  年   十二   月  二十一  日
                      最高法院刑事第十二庭
                          審判長法官  林  永  茂
                                法官  洪  文  章
                                法官  蘇  振  堂
                                法官  蕭  仰  歸
                                法官  何  菁  莪
      本件正本證明與原本無異
                                      書  記  官
中    華    民    國  九十五  年   十二   月  二十六  日
                                                      Ｑ


司法院資訊處製作；財團法人民間司法改革基金會備份。
